【裁判字號】    90,易,2983
【裁判日期】    901207
【裁判案由】    傷害
【裁判全文】
台灣台中地方法院刑事判決                          九十年度易字第二九八三號
    公  訴  人  臺灣臺中地方法院檢察署檢察官
    被      告  丙○○
右列被告因家庭暴力罪之傷害案件，經檢察官提起公訴（九十年度偵字第一四二六四
號），本院判決如左：
    主  文
丙○○傷害人之身體，處有期徒刑陸月，如易科罰金，以佰元折算壹日。
    事  實
一、丙○○為甲○○之姨侄（即妻妹之子），二人係四親等以內之旁系姻親，屬家庭
    暴力防治法第三條第四款所定之家庭成員；丙○○於民國（下同）八十八年十二
    月九日晚間七時許，在台中縣霧峰鄉○○路五一九號其母林張不擺設之檳榔攤前
    ，因欲食用之水果腐敗，乃大聲以三字經謾罵，致站立一旁之姨丈甲○○誤認其
    係向林張不謾罵，遂詢問丙○○在罵何人，欲訓誡丙○○勿對長輩不敬，詎料丙
    ○○因一時羞憤，乃與甲○○發生拉扯，並基於普通傷害之故意，拉住甲○○頭
    部往牆角撞擊，復於躺臥地上扭打時，用口朝甲○○右上方耳朵大力狠咬，致甲
    ○○受有額頭撕裂傷三ｘ０．五ｘ０．五公分（公訴人誤載為三ｘ六、五ｘ０．
    五公分）及右耳上方外耳殼三分之一部位脫落之傷害，因而當場血流如注；嗣經
    送醫急救後，始經手術縫合耳朵脫落部位。
二、案經甲○○訴由台中縣警察局霧峰分局報告臺灣臺中地方法院檢察署檢察官偵查
    起訴。
    理  由
一、訊據被告丙○○固坦承有於右揭時地，與告訴人甲○○互相拉扯，並有用口將甲
    ○○之耳朵咬下等情，惟矢口否認有何傷害犯意，辯稱：伊係因甲○○無故扭住
    伊脖子，並將伊壓倒在地上毆打，伊才基於自衛用口咬甲○○耳朵云云。惟查：
    右揭犯罪事實，業據告訴人甲○○於警訊、偵查中及本院審理時指訴綦詳，且核
    與在場目擊事情發生經過之證人丁○○於本院審理時所證述之情節相符，復有全
    生醫院於八十八年十二月九日及財團法人私立中國醫藥學院附設醫院於八十八年
    十二月十日所出具之診斷證明書各一紙在卷足稽；再查，衡之一般社會經驗法則
    ，互毆係屬多數動作構成單純一罪而互為攻擊之傷害行為，縱令一方先行出手，
    而還擊（或還手）一方在客觀上苟非單純僅對於現在不法之侵害為必要排除之反
    擊行為，因其本即有傷害之犯意存在，則對於其互為攻擊之還手反擊行為，自無
    主張防衛權之餘地；況若被告未為傷害之攻擊行為，僅處於挨打之情況下，才反
    擊用口咬住告訴人之耳朵，則告訴人之額頭應不致受有三ｘ０．五ｘ０．五公分
    之撕裂傷；又依告訴人之傷勢以觀，告訴人之右耳殼脫落竟達三分之一，足見被
    告當時應用力至極，手段殘忍，其有傷害告訴人之犯意甚明。另被告之母親林張
    不及胞弟乙○○於偵查中雖均證稱：當天係甲○○以為丙○○在罵伊，所以甲○
    ○就把丙○○壓在地上，並用手勒住丙○○脖子，丙○○就咬他耳朵等語，及乙
    ○○於本院審理中亦為相同之證詞，均核與被告前揭辯詞相符，惟渠二人既為被
    告之至親，為免被告刑責，自當配合被告之辯詞，而為迴護被告之證詞，是渠等
    前開偏頗被告之證詞尚無足採。本件事證明確，被告犯行堪予認定。
二、被告丙○○與告訴人甲○○二人係四親等以內之旁系姻親，其等為家庭暴力防治
    法第三條第四款所定之家庭成員。核被告所為，係犯刑法第二百七十七條第一項
    之傷害罪，屬家庭暴力防治法第二條第二項之家庭暴力罪。爰審酌被告年青力壯
    ，對年老之長輩，不知尊敬，反以拳腳相向，犯後猶否認犯行，不知悔改，態度
    不佳，及其犯罪之動機、手段、告訴人所受傷害等一切情狀，量處如主文所示之
    刑。又被告丙○○行為後，刑法第四十一條業於九十年一月十日修正公布，同年
    月十二日生效，修正後刑法第四十一條第一項前段規定「犯最重本刑為五年以下
    有期徒刑以下之刑之罪，而受六個月以下有期徒刑或拘役之宣告，因身體、教育
    、職業、家庭之關係或其他正當事由，執行顯有困難者，得以一元以上三元以下
    折算一日，易科罰金。」，修正前刑法第四十一條規定「犯最重本刑為三年以下
    有期徒刑以下之刑之罪，而受六個月以下有期徒刑或拘役之宣告，因身體、教育
    、職業、家庭之關係，執行顯有困難者，得以一元以上三元以下折算一日，易科
    罰金。」，比較新舊法結果，以新法較有利於行為人，本件自應適用裁判時之法
    律即修正後刑法第四十一條第一項前段之規定，就被告所宣告之刑併為諭知易科
    罰金之折算標準，併予敘明。
據上論斷，應依刑事訴訟法第二百九十九條第一項前段，刑法第二條第一項前段、第
二百七十七條第一項、修正後第四十一條第一項前段，罰金罰鍰提高標準條例第一條
前段、第二條，判決如主文。
中      華      民      國    九十      年     十二     月      七      日
                                臺灣臺中地方法院刑事第六庭
                                        法  官  許  月  馨
右正本證明與原本無異
如不服本判決，應於判決送達後十日內向本院提出上訴狀，上訴於臺灣高等法院臺中
分院( 須附繕本 )。
                                        書記官
中      華      民      國    九十      年     十二     月      七      日
附錄條文：
刑法第二百七十七條第一項：傷害人之身體或健康者，處三年以下有期徒刑、拘役或
一千元以下罰金。


司法院資訊處製作；財團法人民間司法改革基金會備份。
